【裁判字號】    88,訴,3621
【裁判日期】    890107
【裁判案由】    清償借款
【裁判全文】
臺灣臺中地方法院民事判決  八十八年度訴字第三六二一號
    原      告  中華商業銀行股份有限公司
    法定代理人  甲○○
    訴訟代理人  乙○○
                張佩毓
    被      告  丙○○
                丁○○
右當事人間請求清償借款事件本院判決如左：
    主      文
被告應連帶給付原告新台幣參佰壹拾玖萬玖仟參佰柒拾陸元，及自民國八十七年五月
十二日起至清償日止，按年息百分之九點八二計算之利息，及自民國八十七年六月十
十三日起至清償日止，逾期在六個月以內者，按上開利率百分之十；逾期超過六個月
者，按上開利率百分之二十計算之違約金。
訴訟費用由原告負擔。
本判決於原告以新臺幣壹佰零柒萬元供擔保後，得假執行。
    事      實
甲、原告方面：
  一、聲明：除供假執行擔保金額外，餘如主文第一項所示。
  二、陳述：被告丁○○於民國（下同）八十二年一月十一日，邀同被告丙○○為連
      帶保證人向原告借款新台幣（下同）三百六十萬元，約定借款期限自該日起至
      一○二年一月十一日止，利率均按原告銀行基本放款利率計算（機動調整，放
      款當時為百分之十，遲延時為百分之九點八二），按月攤還本息，如一期未履
      行，視為全部到期（約定事項第五條第一款）。並自各該到期日起，除依原有
      約定利息繳納外，並按逾期六個月以內者，按原利率百分之十；超過六個月者
      ，依原利率百分之二十計算之違約金（約定事項第二條）。嗣後被告丁○○借
      得上開款項後，僅清償部分本金，自八十七年五月十二日起即未依約繳納本息
      ，計尚有三百十九萬九千三百七十六元之本金，未獲清償，屢經催討均未獲置
      理，爰本於消費借貸及連帶保證（約定事項第八條）之法律關係請求被告二人
      連帶清償借款、利息及違約金。
  三、證據：提出借據（含約定事項）影本乙份、放款客戶還款繳息查詢單乙份為證
      。
乙、被告方面：
  一、聲明：原告之訴及假執行之聲請均駁回。
  二、陳述：本件貸款乃係被告丁○○因購屋而貸款（登記名義人為被告丙○○），
      並已為原告銀行設定最高限額四百三十二萬元抵押權，嗣於八十三年九月十三
      日，該貸款所購得之房屋（門牌號碼：台南縣仁德鄉○○村○○路一二九巷六
      十一號），已轉售予訴外人郭王秋玉，並約定向原告之貸款，由郭王秋玉承受
      ，嗣郭王秋玉未按期繳款，原告銀行並因之已查封右開房屋。是伊二人即非本
      件貸款之債務人。原告向伊二人為請求，要無理由。
  三、證據：提出土地及建物登記簿謄本各乙份為證。
    理      由
一、原告主張之事實，業據提出借據（含約定事項）影本乙份、放款客戶還款繳息查
    詢單乙份為證。借據（含約定事項）部分，經核與原本相符。並為被告二人所不
    爭執，自堪信原告之主張為真實。被告二人雖以右開房屋，已移轉於訴外人郭王
    秋玉，並約定向原告借款之債務由訴外人承擔云云。然按，第三人與債務人訂立
    契約承擔其債務者，非經債權人承認，對於債權人不生效力。民法第三百零一條
    ，定有明文。是被告丁○○向原告借款之債務由訴外人郭王秋玉承擔，須經債權
    人即原告同意始生拘束原告之效力甚明。查被告二人對於原告已同意該債務由訴
    外人郭王秋玉承擔之有利於己之事實，並無法舉證以證明之（民事訴訟法第二百
    七十七條參照）。是以被告丁○○仍為本件借款債務之債務人，被告二人右開所
    辯，要無理由。從而原告本於消費借貸及連帶保證之法律關係訴請被告二人連帶
    給付如主文第一項所示之金額、利息及違約金，洵屬適法，應予准許。
二、本件債務被告丙○○以右開房屋為原告設定最高限額四百三十二萬元之第一順位
    抵押權，現已由原告銀行查封登記在案等情，已據原告陳明，並有右開房屋及其
    上基地之土地及建物登記簿謄本，在卷可稽。是原告之債權，並無不能獲償之虞
    。然原告竟不先就抵押物取償，而再提起本件訴訟，即非伸張或防衛權利所必要
    ，是本件訴訟費用之全部應由勝訴之原告負擔，併予敘明。
三、原告陳明願供擔保以代釋明聲請宣告假執行，核無不合，爰酌定相當擔保金額，
    准予宣告假執行。
四、據上論結，本件原告之訴為有理由，依民事訴訟法八十一條第一款、第三百九十
    條第二項，判決如主文。
中      華      民      國      八十九    年      一      月      七    日
                                          臺灣臺中地方法院民事第一庭
                                              法      官  陳添喜
右為正本係照原本作成
如不服本判決，應於判決送達後二十日內，向本院提出上訴狀。
中      華      民      國    八十九    年     一       月      十      日
~B法院書記官


司法院資訊處製作；財團法人民間司法改革基金會備份。
